【裁判字號】    98,訴,508
【裁判日期】    980624
【裁判案由】    毒品危害防制條例
【裁判全文】
臺灣臺北地方法院刑事判決               98年度訴字第508號
                                       98年度訴字第611號
公  訴  人  臺灣臺北地方法院檢察署檢察官
被      告  甲○○
上列被告因違反毒品危害防制條例等案件，經檢察官提起公訴（
98年度毒偵字第93號、第517號及第729號），因被告於本院準備
程序中先就被訴事實為有罪之陳述，經本院合議庭裁定適用簡式
審判程序，茲判決如下：
    主  文
甲○○施用第一級毒品，處有期徒刑柒月；扣案注射針筒壹支，
沒收。又施用第一級毒品，累犯，處有期徒刑捌月。應執行有期
徒刑壹年；扣案注射針筒壹支，沒收。
    事  實
一、甲○○前因施用毒品案件，經依本院95年度毒聲字第642號
    裁定送觀察、勒戒，因無繼續施用毒品之傾向於96年1月16
    日執行完畢釋放出所，並由臺灣臺北地方法院檢察署檢察官
    於96年1月17日以95年度毒偵字第2018號為不起訴處分確定
    。其於上開觀察、勒戒執行完畢釋放後5年內之97年間，再
    犯施用第一級毒品案件，經本院以97年度簡字第1800號判處
    有期徒刑6月確定，於97年12月16日易科罰金執行完畢（下
    列犯罪事實(一)部分不構成累犯，犯罪事實(二)部分構成累犯）
    。詎甲○○猶不知悔改，分別基於施用第一級毒品海洛因之
    個別犯意，為下列各認施用第一級毒品犯行：
  (一)於97年12月13日下午13時50分為警採尿時往前回溯26小時內
    之某時（不含同日下午12時17分許為警查獲時起至採尿時之
    期間），在臺北市○○區○○路515巷20號4樓住處內，以將
    第一級毒品海洛因置於注射針筒內摻生理食鹽水溶解後，持
    針筒施打手臂之方式，施用第一級毒品海洛因1次。嗣於97
    年12月13日12時17分許，經警持本院97年度聲搜字第1718號
    搜索票至其上開住處執行竊盜案件搜索時，扣得其所有注射
    針筒1支，並為警於同日下午13時50分許採集其尿液送驗，
    鑑驗結果呈海洛因代謝物鴉片類嗎啡陽性反應，而悉上情。
  (二)復於98年1月12日下午14時58分為警採尿時往前回溯26小時
    內之某時（不含同日下午14時39分許為警查獲時起至採尿時
    之期間），在上開住處內，另行基於施用第一級毒品之個別
    犯意，以將第一級毒品海洛因置於注射針筒內摻生理食鹽水
    溶解後，持針筒施打手臂之方式，又施用第一級毒品海洛因
    1次。嗣於98年1月12日14時39分許，甲○○另因竊盜案件為
    警在上開住處內查獲，並經警於同日下午14時58分許採集其
    尿液送驗，鑑驗結果呈海洛因代謝物鴉片類嗎啡陽性反應，
    而查知上情。
三、案經臺北市政府警察局信義分局、內湖分局分別報請臺灣臺
    北地方法院檢察署檢察官偵查起訴。
    理  由
一、程序方面：
    本件被告甲○○所犯施用第一級毒品罪，係死刑、無期徒刑
    、最輕本刑為3年以上有期徒刑以外之罪，且非高等法院管
    轄第一審案件，被告於本院準備程序中，先就被訴事實為有
    罪之陳述，經告知簡式審判程序之旨，並聽取檢察官及被告
    之意見後，本院合議庭裁定由受命法官進行簡式審判程序，
    是本件之證據調查，依刑事訴訟法第273條之2規定，不受同
    法第159條第1項、第161條之2、第161條之3、第163條之1及
    第164條至第170條規定之限制，合先敘明。
二、認定本件犯罪事實之證據及理由：
  (一)上揭犯罪事實，訊據被告甲○○於本院審理時坦承確有於為
    警查獲前2、3日，在臺北市○○區○○路515巷20號4樓住所
    內，以將海洛因置於注射針筒內，摻生理食鹽水溶解後，持
    針筒施打手臂之方式，施用第一級毒品洛因等情明確。且查
    被告於97年12月13日下午13時50分許在臺北市政府警察局信
    義分局內及98年1月12日下午14時58分許在臺北市政府警察
    局內湖分局內所採集之尿液，經警陸續送請台灣尖端先進生
    技醫藥股份有限公司以EIA酵素免疫分析法初步檢驗，均呈
    鴉片類陽性反應，經以GC/MS氣相層析質譜儀確認檢驗後，
    亦均確呈嗎啡陽性反應，有台灣尖端先進生技醫藥股份有限
    公司97年12月19日、98年1月23日分別出具之濫用藥物檢驗
    報告各1份及臺北市政府警察局偵辦毒品案件尿液檢體委驗
    單2份（尿液檢體編號023317號、026922號）附卷可憑（見
    98年度毒偵字第517號偵查卷宗第7頁、第9頁；98年度毒偵
    字第729號偵查卷第15、16頁）。再依據NIDA Research
    Monograph 73記載，海洛因於人體內可迅速代謝成6-乙醯嗎
    啡，然後轉變成嗎啡，依據Cone及Welch發表於Journal of
    Analytical Toxicology(1991)之報告，分別施用單一劑量
    3mg及6mg之海洛因，可檢測到6-乙醯嗎啡（濃度高於或等於
    10ng/ml）之期間平均約2.4及4.2小時，最久者不超過8小時
    ，即使施用更高劑量，在24小時內或更短期間內，即無法檢
    出該成分，而可檢測到總嗎啡（濃度高於或等於300ng/ml）
    之期間則平均約可達17及26小時，此有行政院衛生署管制藥
    品管理局92年2月13日管檢字第0920000964號函影本在卷可
    憑。而本件被告於97年12月13日下午13時50分許及98年1月
    12日下午14時58分許所採集尿液檢驗結果嗎啡濃度分別為
    5915ng/ml、8160ng/ml，有上開濫用藥物檢驗報告2紙可按
    ，參照上揭說明，堪認被告上開二次施用第一級毒品海洛因
    之犯罪時間，最久應不超過自採尿時起往前回溯26小時，應
    分別係於97年12月13日下午13時50分、98年1月12日下午14
    時58分許為警採尿時往前回溯26小時內之某時（均不含為警
    查獲時起至採尿時之期間）。以上均足徵被告前揭任意性自
    白核與事實相符，應可採為論罪科刑之依據。
  (二)按毒品危害防制條例於92年7月9日修正公布，自93年1月9日
    施行，其中第20條、第23條將施用毒品之刑事處遇程式區分
    為「初犯」、「5年內再犯」、「5年後再犯」。依其立法理
    由之說明：「初犯」，經觀察、勒戒或強制戒治，應為不起
    訴處分或不付審理之裁定；經觀察、勒戒或強制戒治執行完
    畢釋放後，「5年內再犯」者，因其再犯率甚高，原實施之
    觀察、勒戒及強制戒治既已無法收其實效，爰依法追訴或裁
    定交付審理。至於經觀察、勒戒或強制戒治執行完畢釋放後
    ，「5年後再犯」者，前所實施之觀察、勒戒或強制戒治已
    足以遮斷其施用毒品之毒癮，為期自新及協助其斷除毒癮，
    仍適用「初犯」規定，先經觀察、勒戒或強制戒治之程式。
    從而依修正後之規定，僅限於「初犯」及「5年後再犯」二
    種情形，始應先經觀察、勒戒或強制戒治程序。倘被告於5
    年內已再犯，經依法追訴處罰，縱其第3次（或第3次以上）
    再度施用毒品之時間，在初犯經觀察、勒戒或強制戒治執行
    完畢釋放5年以後，已不合於「5年後再犯」之規定，且因已
    於「5年內再犯」，顯見其再犯率甚高，原實施觀察、勒戒
    或強制戒治，已無法收其實效，即應依該條例第10條處罰（
    最高法院97年度第5次刑事庭會議決議參照）。查本件被告
    前因施用毒品案件，經依本院95年度毒聲字第642號裁定送
    觀察、勒戒，因無繼續施用毒品之傾向於96年1月16日執行
    完畢釋放出所，並由臺灣臺北地方法院檢察署檢察官於96年
    1月17日以95年度毒偵字第2018號為不起訴處分確定，其於
    上開觀察、勒戒執行完畢釋放後5年內之97年間，再犯施用
    第一級毒品案件，經本院以97年度簡字第1800號判處有期徒
    刑6月確定，於97年12月16日易科罰金執行完畢等情，有臺
    灣高等法院被告前案紀錄表1份在卷可稽，被告既曾於觀察
    勒戒釋放後「5年內再犯」施用毒品案件，且經檢察官聲請
    簡易判決處刑並判決確定及執行完畢，竟又先後於97年12月
    13日下午13時50分許往前回溯26小時內之某時（不含同日下
    午12時17分許為警查獲時起至採尿時之期間）、98年1月12
    日下午14時58分許往前回溯26小時內之某時（不含同日下午
    14時39分許為警查獲時起至採尿時之期間），分別三犯、四
    犯施用第一級毒品犯行，即非屬毒品危害防制條例第20條第
    3項所定「5年後再犯」之情形，而符合同條例第23條第2項
    之起訴條件，附此說明。
  (三)綜上，本件事證明確，被告所犯2次施用第一級毒品犯行，
    均堪認定，應予依法論科。
三、論罪科刑理由：
  (一)按海洛因為毒品危害防制條例第2條第2項第1款明定之第一
    級毒品，不得持有及施用。核被告犯罪事實一(一)、(二)所為，
    分別係犯毒品危害防制條例第10條第1項之施用第一級毒品
    罪。其施用第一級毒品前持有第一級毒品海洛因之低度行為
    ，均為其施用毒品之高度行為所吸收，不另論罪。又被告所
    犯上開二罪，犯意各別，行為互殊，應予分論併罰。
  (二)末查被告前於97年間，因施用第一級毒品案件，經本院以97
    年度簡字第1800號判處有期徒刑6月確定，於97年12月16日
    易科罰金執行完畢等情，有上開臺灣高等法院被告前案紀錄
    表在卷可按，其前受徒刑執行完畢後，於5年以內之98年1月
    12日下午14時58分許往前回溯26小時內之某時，故意再犯本
    件犯罪事實一(二)所示最重本刑為有期徒刑以上之施用第一級
    毒品罪，為累犯，是就被告所為犯罪事實一(二)所示施用第一
    級毒品犯行，應依刑法第47條第1項規定，加重其刑。
  (三)爰審酌被告前已因施用毒品犯行受觀察、勒戒及刑之宣告，
    ，猶未能確實戒除毒害，仍有吸毒成癮之舉，惟所犯之施用
    毒品犯行乃戕害自己身心健康，尚未害及他人，及其犯罪後
    坦承犯行等一切情狀，分別量處如主文所示之刑，並定其應
    執行之刑。
  (四)扣案注射針筒1支，係被告所有，供己犯施用第一級毒品海
    洛因犯行時所用之物，業據被告陳明在卷，爰依刑法第38條
    第1項第2款規定，併予宣告沒收。
四、適用法律：
  (一)程序法方面：刑事訴訟法第273條之1第1項、第299條第1項
    前段。
  (二)實體法方面：毒品危害防制條例第10條第1項，刑法第11條
    前段、第47條第1項、第38條第1項第2款、第51條第5款。
本案經檢察官鄧巧羚到庭執行職務
中    華    民    國    98    年    6     月    24    日
                        刑事第十二庭  法  官  陳慧萍
以上正本證明與原本無異。
如不服本裁定，應於送達後5日內，向本院提出抗告狀。
                                      書記官  黃慧怡
中    華    民    國    98    年    6     月    24    日
附錄本案論罪科刑法條：
毒品危害防制條例第10條
施用第一級毒品者，處 6 月以上 5 年以下有期徒刑。
施用第二級毒品者，處 3 年以下有期徒刑。


司法院資訊處製作；財團法人民間司法改革基金會備份。
